【裁判字號】    94,上易,2222
【裁判日期】    950111
【裁判案由】    毀損等
【裁判全文】
臺灣高等法院刑事判決                94年度上易字第2222號
上  訴  人
即  被  告  乙○○原名鍾弘芝
上列上訴人因毀損等案件，不服臺灣桃園地方法院94年度易字第
103號，中華民國94年9月29日第一審判決（起訴案號：臺灣桃園
地方法院檢察署93年度偵字第15654號），提起上訴，本院判決
如下：
    主  文
原判決關於被告乙○○毀損暨所定執行刑部分撤銷。
乙○○共同損壞他人之自用小客車之擋風玻璃及引擎鈑金蓋，足
以生損害於他人，處拘役參拾日，如易科罰金，以參佰元折算壹
日；安全帽壹頂，沒收。
    事  實
一、乙○○於九十三年八月八日十七時許，偕同其前妻呂育婷前
    往甲○○位於桃園縣桃園市○○街六十一號住處，欲與甲○
    ○當面解決感情糾葛，詎乙○○與呂育婷因不滿甲○○已久
    ，見甲○○所有之車牌號碼0155-HE號自用小客車停放在上
    址騎樓，即共同基於毀損他人自小客車鈑金之犯意，先由呂
    育婷持乙○○所有之機車安全帽一頂，砸破該自用小客車之
    前擋風玻璃，並將該車之引擎蓋及右前車身之鈑金砸凹（呂
    育婷此部分毀損之犯行，另以簡易判決處刑）。繼而乙○○
    亦以拳頭搥凹該自用小客車部分引擎蓋之鈑金，使該車之擋
    風玻璃及引擎鈑金蓋喪失保護車體及美觀之效用，足以生損
    害於甲○○。
二、案經甲○○訴由桃園縣政府警察局桃園分局報告臺灣桃園地
    方法院檢察署檢察官偵查起訴。
    理  由
壹、有罪部分：
一、訊據上訴人即被告乙○○雖否認犯罪事實，惟查：
  (一)被告就其於事實欄所示時間、地點，有與其前妻呂育婷持其
    所有之機車安全帽砸破甲○○所有之汽車擋風玻璃及以拳頭
    猛砸陳女汽車引擎鈑金蓋之事實，業於原審及本院審理時供
    認不諱，核與證人即告訴人甲○○於審理中證述之情節相符
    ，並經證人即告訴人之母林采嬅於原審審理時到庭證述屬實
    ，且有車損暨現場照片二十二張在卷可稽。
  (二)被告雖辯稱：我僅有用拳頭敲引擎蓋，並沒有砸壞甲○○汽
    車之鈑金引擎蓋云云，然查：被告於同案被告呂育婷持安全
    帽砸損上開自用小客車之前擋風玻璃等部位時，確站立在陳
    女之自用車旁，嗣因告訴人不肯出面，繼而以拳頭搥凹該自
    用小客車之部分引擎蓋鈑金一節，亦據告訴人甲○○於原審
    審理時到庭結證：案發當時，我從二樓監視器看到呂育婷用
    安全帽猛砸我車子的擋風玻璃及引擎蓋，被告則是用拳頭砸
    ，．．．呂育婷先拿安全帽猛砸我的車子，．．．後來被告
    喊「甲○○妳給我下來」就用拳頭砸我車子的引擎蓋等語明
    確，並經證人林采嬅於原審審理中證述：呂育婷是拿安全帽
    砸甲○○的車子，當時被告乙○○是站在旁邊，被告用拳頭
    砸引擎蓋等語甚詳，足見被告與其前妻呂育婷確有共同毀損
    甲○○汽車擋風玻璃及引擎鈑金蓋之行為。
  (三)又按刑法上毀損罪係指對他人之物加以破壞致其效用之全部
    或一部喪失者，為其構成要件。查汽車之擋風玻璃，其功能
    在於遮風避雨、防盜及保護車內乘客安全之效用，而汽車之
    引擎鈑金蓋，用於保護汽車之重要動力機器部分，避免受到
    撞擊、腐蝕而損害引擎之安全效用並兼具有美觀保護之功能
    ，經核卷附之告訴人車輛照片，該車之擋風玻璃經砸毀後已
    四散破裂全然失其效用，引擎鈑金蓋有多處凹陷、烤漆亦已
    脫落，顯已使該部位之擋風玻璃及鈑金喪失保護車體及美觀
    之效用。且告訴人甲○○送廠修復該擋風玻璃、引擎蓋鈑金
    、烤漆之花費不貲，難謂未生損害於告訴人甲○○。
  (四)綜上所述，本件事證明確，被告犯行洵堪認定，應予依法論
    科。
二、核被告乙○○所為，係犯刑法第三百五十四條之毀損罪。又
    按共同正犯之意思聯絡，不限於事前有所協議，其於行為當
    時，基於相互之認識，以共同犯罪之意思參與者，亦無礙於
    共同正犯之成立（最高法院七十三年台上字第一八八六號判
    例參照）。查本件呂育婷持安全帽砸損告訴人自用小客車之
    前擋風玻璃時，被告乙○○係站立於該車旁未加以阻止，並
    繼而以拳頭搥擊該自用小客車之引擎蓋鈑金，彼此間具有默
    示之共同犯意甚明，應認被告乙○○與共同被告呂育婷間就
    事實欄所示之犯行，具犯意聯絡及行為分擔，為共同正犯。
    又告訴人雖僅就共同被告呂育婷提出毀損告訴（見偵卷第四
    頁），而未對就被告乙○○提出告訴，然依刑事訴訟法第二
    百三十八條規定，告訴乃論之罪，對於共犯一人告訴或撤回
    告訴者，其效力及於其他共犯。本件既認被告乙○○與共同
    被告呂育婷間具共同正犯之關係，則告訴人就共同被告呂育
    婷毀損之告訴自應及於被告乙○○，附此敘明。
三、原審對被告予以論罪科刑，固非無見，惟查：
  (一)原審認被告乙○○與呂育婷間就事實欄所載之毀損行為並非
    共犯關係，惟查依偵查卷所載告訴人甲○○僅對呂育婷提出
    毀損告訴並未對乙○○部分提出告訴，原審認被告乙○○與
    呂育婷間就事實欄所載犯行無共犯關係，則被告乙○○部分
    既未據合法告訴，其追訴之合法要件既有欠缺，是否得逕予
    論罪科刑，容有可議。
  (二)另本件就被告乙○○是否基於毀損他人財物之犯意，於九十
    三年八月二十三日凌晨五時許，前往甲○○上揭住處騎樓，
    持紅色及白色油漆，潑灑於甲○○上開自用小客車之前擋風
    玻璃、右後三角窗玻璃及引擎蓋、車頂、右後車身之烤漆，
    致生損害於甲○○一節，此部分並未據告訴人合法告訴，此
    部分為告訴乃論之罪，其追訴條件既有欠缺，自不得加以追
    訴、審判（詳後述），原審竟以被告係另行起意論罪科刑，
    亦有未合。
四、被告上訴否認犯行，雖無理由，惟原判決既有上開可議而無
    可維持，自應由本院予以撤銷改判。爰審酌被告之智識程度
    非差，竟不思以理性解決感情及債務問題，即遽對告訴人為
    本案犯行，對告訴人所生危害非輕，且迄今未與告訴人和解
    ，以賠償損害，惟念其犯罪後尚知坦認部分犯行等一切情狀
    ，量處如主文第二項所示之刑，並諭知易科罰金之折算標準
    ，以示懲儆。至安全帽一頂係被告所有，且為被告共同持以
    供犯毀損罪之用，雖未扣案但並無證據證明已滅失，自應予
    以宣告沒收。
貳、不另為不受理諭知部分：
一、公訴意旨另以：被告乙○○於九十三年八月下旬，又至上開
    甲○○住處持大量油漆潑灑在甲○○之自小客車上，足生損
    害於甲○○。因認被告此部分亦涉有刑法第三百五十四條之
    毀損罪嫌。
二、按告訴、告發，應以書狀或言詞向檢察官或司法警察官為之
    ；其以言詞為之者，應製作筆錄。刑事訴訟法第三百四十二
    條第一項定有明文。又按告訴或請求乃論之罪，未經告訴、
    請求或其告訴、請求經撤回或已逾告訴期間者，應諭知不受
    理之判決，刑事訴訟法第三百零三條第三款定有明文。本件
    公訴人起訴認被告此部分行為所犯為毀損罪，依刑法第三百
    五十七條規定，第三百五十四條之毀損罪，為告訴乃論罪，
    則即應由告訴權人提出告訴，始得為追訴、審判，本院審閱
    全案卷證資料，此部分並未據告訴人於偵查中提出告訴，自
    不得加以論罪科刑。此部分原應依刑事訴訟法第三百零三條
    第三款為不受理判決，惟因公訴人認此部分如成立犯罪，與
    前開經論罪科刑之毀損犯行有連續犯之裁判上一罪關係，爰
    不另為不受理之諭知。
據上論斷，依刑事訴訟法第369條第1項前段、第364條、第299條
第1項前段，刑法第354條、第41條第1項前段、第38條第1項第2
款，罰金罰鍰提高標準條例第1條前段、第2條，判決如主文。
本案經檢察官張啟彬到庭執行職務。
中    華    民    國    95    年    1     月    11    日
                  刑事第六庭  審判長法  官  許 國 宏
                                    法  官  林 銓 正
                                    法  官  吳 啟 民
以上正本證明與原本無異。
不得上訴。
                                    書記官  江 采 廷
中    華    民    國    95    年    1     月    12    日
附錄：本案論罪科刑法條全文
刑法第354條：
毀棄、損壞前二條以外之他人之物或致令不堪用，足以生損害於
公眾或他人者，處二年以下有期徒刑、拘役或五百元以下罰金。


司法院資訊處製作；財團法人民間司法改革基金會備份。
